【裁判字號】    98,上訴,1255
【裁判日期】    980805
【裁判案由】    毒品危害防制條例
【裁判全文】
臺灣高等法院臺中分院刑事判決        98年度上訴字第1255號
上  訴  人
即  被  告  乙○○
上列上訴人因毒品危害防制條例案件，不服臺灣臺中地方法院98
年度訴字第1272號，中華民國98年 5月11日第一審判決（起訴案
號：臺灣臺中地方法院檢察署97年度毒偵字第4256號），提起上
訴，本院判決如下：
    主      文
上訴駁回。
    事實及理由
一、本案經本院審理結果，認第一審判決認事用法及量刑均無不
    當，應予維持，並引用第一審判決書記載之事實、證據及理
    由（如附件）。
二、上訴人即被告乙○○於本院雖辯稱其因同一施用毒品之行為
    ，業經送觀察、勒戒執行完畢釋放，不應再判處罪刑云云。
    惟查：
  (一)按毒品危害防制條例於民國92年7月9日修正公布，自93年
      1月9日施行，其中第20條、第23條將施用毒品之刑事處遇
      程序，區分為「初犯」及「五年內再犯」、「五年後再犯
      」，依其立法理由之說明：「初犯」，經觀察、勒戒或強
      制戒治後，應為不起訴處分或不付審理之裁定，經觀察、
      勒戒或強制戒治執行完畢釋放後，「五年內再犯」者，因
      其再犯率甚高，原實施之觀察、勒戒及強制戒治既已無法
      收其實效，爰依法追訴或裁定交付審理，至於經觀察、勒
      戒或強制戒治執行完畢釋放後，「五年後再犯」者，前所
      實施之觀察、勒戒或強制戒治已足以遮斷其施用毒品之毒
      癮，為期自新及協助其斷除毒癮，仍適用「初犯」規定，
      先經觀察、勒戒或強制戒治之程序，從而依修正後之規定
      ，僅限於「初犯」及「五年後再犯」二種情形，始應先經
      觀察、勒戒或強制戒治程序，倘被告於五年內已再犯，經
      依法追訴處罰，縱其第三次（或第三次以上）再度施用毒
      品之時間，在初犯經觀察、勒戒或強制戒治執行完畢釋放
      五年以後，已不合於「五年後再犯」之規定，且因已於「
      五年內再犯」，顯見其再犯率甚高，原實施觀察、勒戒或
      強制戒治，已無法收其實效，即應依該條例第10條處罰（
      最高法院95年5月9日95年第7次及97年9月9日97年第5次刑
      事庭會議決議參照）。
  (二)被告於87年間曾因施用毒品案件，經臺灣臺中地方法院裁
      定送觀察、勒戒後，因無繼續施用毒品之傾向，於87年 6
      月18日執行完畢釋放，並由臺灣臺中地方法院以87年度訴
      字第 718號為免刑判決確定。同年間被告復因施用第一級
      毒品案件，經臺灣臺中地方法院裁定送觀察、勒戒，因有
      繼續施用毒品傾向，再裁定送強制戒治，嗣經停止戒治，
      所餘戒治期間付保護管束，惟因故由臺灣臺中地方法院以
      88年度毒聲字第4557號裁定撤銷停止戒治，繼續執行強制
      戒治迄89年 3月30日執行完畢出所；刑案部分則經本院88
      年度上訴字第2367號判決處有期徒刑 8月確定。被告於90
      年間，再因施用毒品案件，經送強制戒治，於90年12月21
      日停止戒治出所；刑案部分則經臺灣臺中地方法院90年度
      訴字第978號判決處有期徒刑1年確定等情，有被告之全國
      施用毒品案件紀錄表及臺灣高等法院被告前案紀錄表在卷
      可佐。查被告本件施用第一級毒品海洛因之行為固於90年
      間強制戒治執行完畢釋放 5年後所為，惟被告既於87年間
      觀察、勒戒執行完畢釋放後5年內，已再因2次施用毒品犯
      行，經本院及臺灣臺中地方法院分別判刑確定，則依毒品
      危害防制條例第23條第 2項規定及前揭最高法院刑事庭會
      議決議，被告本案施用毒品之犯行，自應依法追訴，原審
      因而予以論罪科刑，當無違誤。
  (三)被告因本件同一施用毒品海洛因之行為，前經臺灣臺中地
      方法院檢察署檢察官聲請臺灣臺中地方法院以97年毒聲字
      第 878號裁定送觀察、勒戒，固有上開案卷可憑，惟該觀
      察、勒戒結果，因有繼續施用毒品之傾向，臺灣臺中地方
      法院檢察署檢察官遂再聲請法院裁定將被告送強制戒治，
      然經臺灣臺中地方法院發覺本案被告之施用毒品海洛因行
      為，應依毒品危害防制條例第10條追訴處罰，無施以強制
      戒治保安處分之餘地，因而以98年度毒聲字第21號裁定駁
      回檢察官之聲請，並經本院98年度毒抗字第 129號裁定駁
      回檢察官之抗告而告確定，亦有上開案卷可佐。是被告本
      件施用毒品海洛因之行為，依法既應追訴處罰，當不因上
      開誤送觀察、勒戒惟尚未完成全部保安處分程序（即有繼
      續施用毒品之傾向，應送強制戒治）之影響，自難執此指
      摘原判決有誤。至被告上開執行觀察、勒戒期間，依法務
      部96年7月3日法檢字第0960802399號函，可折抵同一犯罪
      事實之有期徒刑，業已兼顧被告應有之權益，附此敘明。
  (四)綜上所述，被告上訴指摘原審判決不當，為無理由，應予
      以駁回。
三、據上論斷，應依刑事訴訟法第第373條、第368條，判決如主
    文。
本案經檢察官甲○○到庭執行職務。
中    華    民    國    98    年    8     月    5     日
            刑事第六庭    審判長法  官  李  文  雄
                                法  官  林  靜  芬
                                法  官  張  恩  賜
以上正本證明與原本無異。
如不服本判決應於收受本判決後10日內向本院提出上訴書狀，其
未敘述上訴理由者，並得於提起上訴後10日內向本院補提理由書
狀（均須按他造當事人之人數附繕本）「切勿逕送上級法院」。
                                書記官  陳  如  慧
中    華    民    國    98    年    8     月    5     日


司法院資訊處製作；財團法人民間司法改革基金會備份。
